【裁判字號】    99,訴緝,17
【裁判日期】    990531
【裁判案由】    毒品危害防制條例
【裁判全文】
臺灣基隆地方法院刑事判決              99年度訴緝字第17號
公  訴  人  臺灣基隆地方法院檢察署檢察官
被      告  乙○○
上列被告因違反毒品危害防制條例案件，經檢察官提起公訴（97
年度毒偵字第1133號），被告就被訴事實為有罪之陳述，本院合
議庭裁定由受命法官獨任進行審判，經改依簡式審判程序審理後
判決如下：
    主  文
乙○○施用第一級毒品，累犯，處有期徒刑捌月。
    事  實
一、乙○○前因施用第一級毒品案件，經本院裁定送觀察、勒戒
    後，認無繼續施用毒品之傾向，於民國91年7 月16日執行完
    畢釋放出所，並由臺灣基隆地方法院檢察署檢察官以91年度
    毒偵字第647 號為不起訴處分確定。復於上開觀察勒戒執行
    完畢釋放後之5 年內，再次因施用第一級、第二級毒品案件
    ，經本院裁定送觀察勒戒後，認有繼續施用毒品之傾向，再
    經本院裁定送強制戒治（因毒品危害防制條例修正而於93年
    1 月9 日停止戒治程序），並以92年度訴字第170 號判處有
    期徒刑8 月、3 月，應執行有期徒刑10月確定，於94年7 月
    24日執行完畢。又因施用第一級毒品案件，經本院以96年度
    訴字第917 號判處有期徒刑7 月確定；因施用第一級、第二
    級毒品案件，經本院以97年度訴字第80號判處有期徒刑8 月
    、4 月，應執行有期徒刑11月確定（現入監接續執行因上開
    案件所處之刑中）。
二、詎乙○○猶未戒斷毒癮，復基於施用第一級毒品海洛因之犯
    意，於97年2 月24日某時分，在友人陳柏安所承租之基隆市
    ○○區○○路36巷52號C 室內，以將第一級毒品海洛因摻水
    注入注射針筒，再施打入身體之方式，施用第一級毒品海洛
    因1 次。嗣因陳柏安另案經通緝，為警於97年2 月25日中午
    12時許，在基隆市○○區○○路151 巷底緝獲，並當場自陳
    柏安身上起出第一級毒品海洛因7 小包（含袋合計毛重2.17
    公克）扣案，經陳柏安帶同員警前往上址住處搜索，再扣得
    陳柏安所有之注射針筒18支、電子磅秤1 台及分裝袋1 袋及
    行動電話4 具等物扣案，斯時適乙○○在屋內，經警徵得其
    同意採尿送驗，結果呈嗎啡之陽性反應，始悉上情。
三、案經基隆市警察局第二分局報告臺灣基隆地方法院檢察署檢
    察官偵查後起訴。
    理  由
壹、程序事項：
    本件被告乙○○所犯者非為死刑、無期徒刑、最輕本刑為3
    年以上有期徒刑之罪或高等法院管轄第一審案件，其於準備
    程序進行中，先就被訴事實為有罪之陳述，經告知其簡式審
    判程序之旨，並聽取公訴人、被告之意見後，本院業已依刑
    事訴訟法第273 條之1 第1 項之規定，裁定由受命法官獨任
    以簡式審判程序進行本案之審理。
貳、實體事項：
一、認定犯罪事實所憑之證據及理由：
    上開事實，業據被告於本院審理時坦承在卷，且其為警查獲
    時所採集之尿液送驗後，結果呈嗎啡之陽性反應，有台灣尖
    端先進生技醫藥股份有限公司濫用藥物檢驗報告及基隆市警
    察局第二分局偵辦毒品案件尿液檢體對照表各1 紙附卷可佐
    ，被告之自白核與事實相符，可以採信。綜上，本案事證明
    確，被告施用第一級毒品之犯行洵堪認定，應依法論科。
二、論罪科刑：
  (一)按毒品危害防制條例係於92年7 月9 日修正公布，自93年1
    月9 日起施行，其中第20條、第23條將施用毒品之刑事處遇
    程序，區分為「初犯」、「五年內再犯」、「五年後再犯」
    。依其立法理由之說明：「初犯」，經觀察、勒戒或強制戒
    治後，應為不起訴處分或不付審理之裁定；經觀察、勒戒或
    強制戒治執行完畢釋放後，「五年內再犯者」，因其再犯率
    甚高，原實施之觀察、勒戒及強制戒治既已無法收其實效，
    爰依法追訴或裁定交付審理。至於經觀察、勒戒或強制戒治
    執行完畢釋放後，「五年後再犯者」，前所實施之觀察、勒
    戒或強制戒治已足以遮斷其施用毒品之毒癮，為其自新及協
    助其斷除毒癮，仍適用「初犯」規定，先經觀察、勒戒或強
    制戒治之程序。從而依修正後之規定，僅限於「初犯」及「
    五年後再犯」二種情形，始應先經觀察、勒戒或強制戒治程
    序。倘被告於5 年內已再犯，經依法追訴處罰，縱其第三次
    （或第三次以上）再度施用毒品之時間，在初犯經觀察、勒
    戒或強制戒治執行完畢釋放五年以後，已不合於「五年後再
    犯」之規定，且因已於「五年內再犯」，顯見其再犯率甚高
    ，原實施觀察、勒戒或強制戒治，已無法收其實效，即應依
    該條例第10條處罰（最高法院95年度台非字第59號、第65號
    判決意旨及最高法院95年第7 次刑事庭會議決議意旨參照）
    。被告有如事實欄所載，於91年7 月16日觀察勒戒執行完畢
    後之5 年內，再因施用毒品案件，經法院判處徒刑確定等情
    ，有臺灣高等法院被告前案紀錄表在卷可稽。被告既曾於「
    五年內再犯」，且經法院判處罪刑確定，竟又於如事實欄所
    示之時間，施用第一級毒品，揆諸前揭說明，即非屬毒品危
    害防制條例第20條第3 項所定「五年後再犯」之情形，故檢
    察官依法逕行起訴，於法要無不合，合先敘明。
  (二)查海洛因係毒品危害防制條例第2 條第2 項第1 款所定之第
    一級毒品，被告非法施用第一級毒品海洛因之行為，核係犯
    毒品危害防制條例第10條第1 項之施用第一級毒品罪。被告
    因施用而持有第一級毒品海洛因之低度行為，應為其施用第
    一級毒品之高度行為所吸收，不另論罪。又被告前曾受如事
    實欄所示之有期徒刑執行完畢，有臺灣高等法院被告前案紀
    錄表在卷可按，其於有期徒刑執行完畢後，5 年以內故意再
    犯本件有期徒刑以上之罪，為累犯，應依法加重其刑。爰審
    酌其犯罪之動機、曾有施用毒品之前科仍不知戒除，惟所犯
    施用毒品犯行乃戕害自己身心健康，並未危及他人等一切情
    狀，量處如主文所示之刑。
據上論斷，應依刑事訴訟法第273 條之1 第1 項、第299 條第1
項前段，毒品危害防制條例第10條第1 項、第23條第2 項，刑法
第11條前段、第47條第1 項，判決如主文。
本案經檢察官甲○○到庭執行職務。
中    華    民    國    99    年    5     月    31    日
                  刑事第一庭法  官  劉桂金
以上正本證明與原本無異。
如不服本判決應於收受送達後10日內向本院提出上訴書狀，並應
敘述具體理由；其未敘述上訴理由者，應於上訴期間屆滿後20日
內向本院補提理由書(均須按他造當事人之人數附繕本)「切勿逕
送上級法院」。
中    華    民    國    99    年    5     月    31    日
                            書記官  劉如純
附錄論罪法條：
毒品危害防制條例第10條第1項
施用第一級毒品者，處6 月以上5 年以下有期徒刑。

司法院資訊處製作；財團法人民間司法改革基金會備份。
